【裁判字號】    97,訴,184
【裁判日期】    971210
【裁判案由】    清償借款
【裁判全文】
臺灣嘉義地方法院民事判決               97年度訴字第184號
原      告  乙○○
被      告  甲○○
訴訟代理人  陳信村律師
上列當事人間清償借款事件，經本院於民國97年11月26日言詞辯
論終結，判決如下：
    主  文
被告應給付原告新台幣捌拾萬元，及自民國九十七年一月二十九
日起起至清償日止，按年息百分之五計算之利息。
本判決於原告以新台幣--元供擔保後，得假執行。
訴訟費用由被告負擔。
    事實及理由
一、原告起訴主張：緣訴外人丙○○於於民國96年2月間向原告
    借款新台幣（下同）300餘萬元整，並於同年6月交付以被告
    簽發票據號碼0000000，發票日為96年8月10日，票面金額80
    萬元整之支票乙紙。經原告提示付款，並遭退票在案。並聲
    明：1.被告應向原告給付80萬元，及自起訴狀繕本送達之翌
    日起至清償日止，按年息百分之五計算之利息。2.原告願供
    擔保請准宣告假執行。
二、被告則以下列言詞置辯，並聲明：1.原告之訴駁回。2.如受
    不利判決願供擔保請准免予假執行。
    原告原主張被告向其借款，經原告抗辯未向其借款，改稱訴
    外人丙○○持訟爭支票向伊借款，其主張前後矛盾，且其供
    述與訴外人丙○○借款之原因、地點、交付借款方式顯不相
    符，而系爭支票是詐賭集團推由訴外人戊○○強向被告索取
    ，被告在脅迫下不得已簽發系爭支票給付，此業經丁○○證
    明確是賭債，而簽發系爭支票，故票據權利應受限制，訴外
    人丙○○資力並不佳，自不可能借款與訴外人戊○○，而原
    告是以無對價取得系爭支票之執票人，依票據法第14條第2
    項規定，無對價或以不相當之對價取得票據者，不得享有優
    於其前手之權利。其前手既為以不正當之方法取得票據，原
    告自不能向被告請求，且原告顯為訴外人丙○○、戊○○之
    人頭，由訴外人戊○○不敢出面對質更可證明原告是顯以惡
    意取得票據，不得享有票據上之權利，原告是詐賭不法集團
    之人頭，才會前後說詞矛盾。
三、下列事項為兩造所不爭執，應堪認定：
  (一)支票號碼00000000、發票日96年8月10日，金額為80萬元之
    支票，由被告所簽發。
  (二)上開支票由戊○○取得後，交給丙○○，丙○○再交給原告
    。
  (三)原告於96年8月10日提示上開支票不獲付款。
四、兩造爭執事項：
  (一)被告是否因遭詐賭而簽立上開支票？原告是否為詐賭不法集
    團人頭？
  (二)被告是否遭戊○○脅迫而簽立上開支票？
  (三)原告是否以無對價取得上開票據？
五、本院之判斷：
  (一)被告抗辯係遭詐賭而簽立系爭支票，原告為詐賭集團之人頭
    云云，無非抗辯原告係以惡意或重大過失而取得票據。經查
    ，證人戊○○經通知未到，證人即與被告一起賭博之丁○○
    證稱：完全不認識原告等語，被告復未能舉證以實其說，故
    不能認為原告係因惡意或重大過失而取得系爭支票。
  (二)證人戊○○經通知未到，已如上述，而證人丁○○證稱：我
    與被告之前已經去很多次賭場，有一次去台南賭場，被告還
    被抓到警察局，那一次是我與被告到台中賭場賭博，我與被
    告一開始合夥作莊，後來他自己玩，被告一開始因為喝酒講
    話很大聲，到後來比較清醒，被告賭博時，有人在旁說有辦
    法處理嗎，如果沒辦法還，就不要玩了，他還是繼續玩，後
    來輸了，賭場的人就要他簽票據，沒人恐嚇或脅迫他，被告
    當下就簽了等語，核與被告自陳：平常有賭博，小玩玩而已
    ，過年只有幾萬元，丁○○所說到台南賭博，確有其事等語
    大致相符，足徵被告平時即有賭博惡習，應熟知賭場內賭債
    必須清償之理，被告抗辯其係遭戊○○脅迫而簽立系爭支票
    ，不足採信。
  (三)原告主張伊曾借款予證人丙○○330萬，伊分了5、6次將錢
    借給他，他開票擔保，系爭支票是其中1張，伊有時到銀行
    幫他軋票，有時他到伊家裡拿，伊還有他的支票，面額4百
    萬元等情，並提出與所述相符之支票號碼UB0000000號、發
    票人為丙○○之支票1張，證人丙○○證述：我有向原告借
    錢，是到他家拿，大概都是12點到3點要軋票的時間，我還
    有2張票在原告那裡，最高的1張是4百萬元的等語相符，經
    本院職權調取丙○○在第一商業銀行埔里分行帳號
    00000000000 號支票存款帳戶往來明細交易，丙○○故被告
    空言否認原告係以相當對價取得系爭支票，毫無可採。
    按賭博為法令禁止之行為，由該行為所生債之關係無請求權
    可言，最高法院44年台上字第421號判例可資參照。
    經查，原告雖主張伊係遭訴外人丁○○設局，共同作莊，丁○○再以水摻不明藥物，使伊迷迷糊糊，躺在沙發上睡著了
    ，嗣後丁○○告訴伊輸了110萬元，伊在丁○○勸說下，自
    己下去作莊，結果又輸，累積560萬元。當場賭場的人就令
    訴外人戊○○押伊回去拿錢，伊在脅迫之下，簽了系爭支票
    云云。查訴外人戊○○經通知未到庭，丁○○則證稱：我與
    被告之前已經去很多次賭場，有一次去台南賭場，被告還被
    抓到警察局，那一次是我與被告到台中賭場賭博，我與被告
    一開始合夥作莊，後來他自己玩，被告一開始因為喝酒講話
    很大聲，到後來比較清醒，被告賭博時，有人在旁說有辦法
    處理嗎，如果沒辦法還，就不要玩了，他還是繼續玩，後來
    輸了，賭場的人就要他簽票據，沒人恐嚇或脅迫他，被告當
    下就簽了等語，與被告自陳：平常小玩玩而已，過年只有幾
    萬元，丁○○所說到台南賭博，確有其事等語大致相符，足
    徵本件被告確係清償賭債而簽發支票，至被告所主張其係在
    遭脅迫之狀況下簽發支票，則不能證明。揆諸前揭說明，原
    告之後手戊○○即未以相當對價取得系爭支票，則系爭支票
    存有人的抗辯，應無疑義。
四、原告陳明願供擔保，聲請宣告假執行，核無不合，爰酌定相
    當擔保金額予以准許。
五、據上論結，原告之訴為有理由，依民事訴訟法第385
    條第1項前段、第78條、第85條第2項、第390
    條第2項判決如主文。
中    華    民    國    97    年    12    月    10    日
                  民事第一庭法  官  張鶴齡
以上正本係照原本作成
如對本判決上訴須於判決送達後20日內向本院提出上訴狀
中    華    民    國    97    年    12    月    10    日
                            書記官  馮澤文


司法院資訊處製作；財團法人民間司法改革基金會備份。
